【裁判字號】    95,訴,1960
【裁判日期】    950816
【裁判案由】    強盜等
【裁判全文】
臺灣高雄地方法院刑事判決          95年度訴字第1960號
公  訴  人  臺灣高雄地方法院檢察署檢察官
被      告  乙○○
                    （
指定辯護人  本院公設辯護人丙○○
上列被告因強盜案件，經檢察官提起公訴（95年度偵字第13300
號），本院判決如下：
    主  文
乙○○意圖為自己不法之所有，攜帶兇器，以脅迫至使不能抗拒
，而取他人之物，處有期徒刑柒年壹月。扣案水果刀壹把及安全
帽壹頂，均沒收。
    事  實
一、乙○○意圖為自己不法之所有，於民國95年5 月10日上午10
    時40分許，頭戴其所有淺藍色半罩式安全帽以防他人認出，
    並攜帶其所有客觀上可供凶器使用之水果刀1 把，進入位在
    高雄市○○區○○路58號之「統一超商」內，向超商店員甲
    ○○佯稱購買百樂門香煙1 包，於取得香煙後，隨即取出上
    開水果刀向甲○○告稱要搶劫，並喝令甲○○交付財物，至
    使甲○○不能抗拒，而任由乙○○取走收銀機抽屜內之新臺
    幣（下同）500 元（100 元紙鈔2 張，50元硬幣6 枚），乙
    ○○得手後，隨即攜上開500 元及香煙1 包離店，並騎乘機
    車逃逸。嗣於同日中午12時許，乙○○攜500 元返回上開超
    商，向甲○○表示要返還金錢，為甲○○報警查獲，並於乙
    ○○機車處扣得其所有供上開犯罪所用之水果刀1 把及安全
    帽1 頂。
二、案經高雄市政府警察局楠梓分局報請臺灣高雄地方法院檢察
    署檢察官偵查起訴。
    理  由
壹、程序方面（本案證據能力之認定）：
一、證人即超商店員甲○○於檢察官偵查中所為之證述，有證據
    能力。
  (一)按被告以外之人於偵查中向檢察官所為陳述，除顯有不可信
    之情況者外，得為證據，刑事訴訟法第159 條之1 第2 項定
    有明文。
  (二)本件證人甲○○於檢察官偵查中所為之證述，性質上雖屬傳
    聞證據，惟係偵查中向檢察官所為之證述，並經具結，且無
    顯不可信之情況，衡諸上開規定，自具有證據能力。
二、搜索扣押筆錄、扣押物品目錄表，有證據能力。
  (一)按除前三條（即刑事訴訟法第159 條之1 至159 條之3）之
    情形外，下列文書亦得為證據：(一)除顯有不可信之情況外，
    公務員職務上製作之紀錄文書、證明文書；(二)除顯有不可信
    之情況外，從事業務之人於業務上或通常業務過程所須製作
    之紀錄文書、證明文書；(三)除前二款之情形外，其他於可信
    之特別情況下所製作之文書，刑事訴訟法第159 條之4 定有
    明文。
  (二)經查，卷附搜索扣押筆錄、扣押物品目錄表，雖屬被告以外
    之人於審判外之書面陳述，惟均係具公務員身分之司法警察
    本於法定職務所製作，又係當場為之，並交付所有人、持有
    人或保管人1 份，如有錯誤可請求當場更正，可信性極高，
    衡諸上開規定，上開文書自得為證據，而具有證據能力。
三、證人甲○○於警詢中之陳述、贓物認領保管單1 份，均有證
    據能力。
  (一)按被告以外之人（包括證人、鑑定人、告訴人、被害人及共
    同被告等）於審判外之陳述雖不符刑事訴訟法第159 條之1
    至之4 等4 條之規定，而經當事人於審判程序同意作為證據
    ，法院審酌該言詞陳述或書面陳述作成時之情況，認為適當
    者，亦得為證據；當事人、代理人或辯護人於法院調查證據
    時，知有刑事訴訟法第159 條第1 項不得為證據之情形，而
    未於言詞辯論終結前聲明異議者，視為有前項之同意，同法
    第159 條之5 定有明文。立法意旨在於傳聞證據未經當事人
    之反對詰問予以核實，原則上先予排除。惟若當事人已放棄
    反對詰問權，於審判程序中表明同意該等傳聞證據可作為證
    據；或於言詞辯論終結前未聲明異議，基於尊重當事人對傳
    聞證據之處分權，及證據資料愈豐富，愈有助於真實發見之
    理念，且強化言詞辯論主義，使訴訟程序得以順暢進行，上
    開傳聞證據亦均具有證據能力。
  (二)經查，證人甲○○於警詢中所為陳述、贓物認領保管收據，
    其性質雖屬傳聞證據，且查無符合同法第159 條之1 至之4
    等前4 條之情形，然上開警詢筆錄內容及贓物認領保管收據
    ，業經本院審理時予以提示並告以要旨，且各經檢察官及被
    告等人表示意見，當事人已知上述筆錄內容等乃傳聞證據，
    且均未於言詞辯論終結前對該筆錄內容等異議，依上開規定
    ，已擬制同意其有證據能力，本院審酌上開筆錄及贓物認領
    保管收據作成時之情況，認為以之作為本案之證據亦屬適當
    ，是證人甲○○於警詢中所為陳述、贓物認領保管收據，均
    具有證據能力。
四、按傳聞法則乃對於被告以外之人於審判外之言詞或書面陳述
    而為之規範。卷附現場錄影監視書面翻拍照片、查獲照片及
    現場照片，乃以科學、機械之方式，對於當時狀況所為忠實
    且正確之記錄，性質上並非供述證據，應無刑事訴訟法第15
    9 條第1 項規定之適用，附此敘明。
貳、實體方面：
一、上揭事實，業據被告乙○○於警詢、檢察官偵查中及本院審
    理時供認不諱，核與證人甲○○於警詢中陳述：我於95 年5
    月10日上午，在高雄市○○區○○路58號之統一超商內被強
    盜金錢，該名男子身著橘色T 恤，灰色運動短褲，頭戴淺藍
    色半罩式安全帽，身高約165 公分，身材瘦小，進入超商內
    站立櫃台前稱要買1 包百樂門香煙，他將香煙放入口袋內還
    未給錢，立即從短褲口袋內取出1 把水果刀，他說要搶劫，
    要我把錢拿出來，我聽到要搶劫及看到他持刀受驚嚇即往後
    退，他左手持水果刀，用右手打開收銀機抽屜強行取走收銀
    機抽屜內現金500 元（100 元紙鈔2 張、50元硬幣6 個），
    搶完後即往門外逃出，我立即隨後跟出，看見他騎乘車牌號
    碼YZ-528號黑色輕機車由樂群路北往南方向逃逸。警方所查
    獲帶回之強盜嫌犯乙○○，就是到我上班之超商強盜之人無
    誤。他事後於同日12時許第二次進入超商內，稱要還我其強
    盜所得之金錢，問我是否可以銷案，當場即由埋伏之警方逮
    捕。警方查扣之刀子1 把就是他當時所持之刀，現金500 元
    及1 包百樂門牌香煙是被強盜之物等語及其於偵訊中證稱：
    我任職於統一超商，當時我在結帳，乙○○買香煙，我拿1
    包香煙出來，他將香煙放入口袋，拿出1 把刀出來，說他要
    搶劫。他當時戴半罩的安全帽，後來12點他有拿錢來還，問
    我可否撤回告訴等語相符（見警卷第8 至11頁、偵卷第27、
    28頁），並有水果刀1 把、淺藍色安全帽1 頂扣案及搜索扣
    押筆錄、扣押物品目錄表、贓物認領保管單各1 份、照片14
    幀在卷可證（見警卷第12至15頁、第21頁、第24至30頁）。
    又被告為成年男子，且其為強盜犯行時，係手持刀鋒銳利之
    水果刀1 把，向超商女店員甲○○告稱搶劫及喝令甲○○交
    付財物，而證人甲○○聽到被告要搶劫及看到被告持刀，更
    因而受驚嚇即往後退等情，亦據證人甲○○於警詢中陳述甚
    詳在卷（見警卷第9 頁），依上開情事判斷，被告前揭脅迫
    手段已足使甲○○之自由意志受到壓制，而達於不能抗拒之
    程度，當堪以認定。本案事證明確，被告犯行堪以認定。
二、按刑法上所謂兇器，其種類並無限制，凡客觀上對於人之生
    命、身體、安全構成威脅，具有危險性之兇器均屬之，且祇
    須犯罪時攜帶此種具有危險性之兇器為已足，並不以攜帶之
    初有行兇之意圖為必要（最高法院79年度台上字第5253號判
    例意旨參照）。查扣案水果刀1 把，全長約18公分，刀刃約
    8 公分、塑膠握柄、前端尖銳、刀鋒銳利等情，業據本院當
    庭勘驗在卷（見本院卷第37頁），客觀上自足以對人之生命
    、身體、安全構成威脅，為具有危險性之兇器無訛。是核被
    告所為，係犯刑法第330 條第1 項之攜帶兇器強盜罪。爰審
    酌被告無犯罪前科紀錄，有臺灣高等法院被告前案紀錄表1
    份在卷可按，素行尚佳，其因缺錢花用，一時失慮持刀強盜
    他人財物，犯後已知錯，並主動將500 元及百樂門香煙1 包
    返還超商店員甲○○，復自始坦承犯行及深表悔意，犯後態
    度極佳及其犯罪之手段、智識程度、生活狀況暨檢察官對本
    案科刑範圍之意見等一切情狀，量處如主文所示之刑，以資
    儆懲。扣案水果刀1 把及安全帽1 頂，均為被告所有供犯罪
    所用之物，業據被告於本院審理時供承甚詳在卷（見本院卷
    39頁），爰依刑法第38條第1 項第2 款規定予以宣告沒收。
據上論斷，依刑事訴訟法第299 條第1 項，刑法第330 條第1 項
、第38條第1 項第2 款，判決如主文。
本案經檢察官黃雯麗到庭執行職務。
中    華    民    國    95    年    8     月    16    日
                  鳳山刑事第一庭審判長法  官  陳志銘
                                      法  官  林勇如
                                      法  官  林永村
以上正本證明與原本無異。
如不服本判決，應於收受送達後10日內向本院提出上訴書狀。
中    華    民    國    95    年    8     月    16    日
                                      書記官  李祥銘
附錄法條：
中華民國刑法第330條
犯強盜罪而有第321 條第1 項各款情形之一者，處7 年以上有期
徒刑。
前項之未遂犯罰之。
中華民國刑法第321 條
犯竊盜罪而有左列情形之一者，處6 月以上、5 年以下有期徒刑
：
一  於夜間侵入住宅或有人居住之建築物、船艦或隱匿其內而犯
    之者。
二  毀越門扇、牆垣或其他安全設備而犯之者。
三  攜帶兇器而犯之者。
四  結夥三人以上而犯之者。
五  乘火災、水災或其他災害之際而犯之者。
六  在車站或埠頭而犯之者。
前項之未遂犯罰之。


司法院資訊處製作；財團法人民間司法改革基金會備份。
